臺灣士林地方法院行政訴訟判決　
111年度交字第55號
原      告  陳俊豪  
被      告  臺北市交通事件裁決所

代  表  人  蘇福智  
上列當事人間交通裁決事件，原告不服被告民國111年1月5日北
市裁催字第22-ZEB214848號裁決，提起行政訴訟，本院判決如下
：
    主  文
原告之訴駁回。
訴訟費用新臺幣參佰元由原告負擔。
    事實及理由
一、程序事項：原告不服被告所為道路交通管理處罰條例第8條
    之裁決而提起撤銷訴訟，依行政訴訟法第237條之1，應適用
    交通裁決事件訴訟程序。本件因卷證資料已經明確，本院依
    同法第237條之7規定，不經言詞辯論，直接裁判。
二、爭訟概要：原告駕駛登記於格上汽車租賃股份有限公司名下
    ，車牌號碼為RDB-7091號租賃小客車（下稱系爭車輛)，於1
    10年10月8日10時51分許，在國道10號東向1.4公里處，因「
    行駛高速公路未依標線指示行車(跨越雙白實線)」之違規事
    實，經民眾檢舉後，由內政部警政署國道公路警察局第五公
    路警察大隊（下稱舉發機關）員警依道路交通管理處罰條例
    第33條第1項第12款規定，逕行舉發，有內政部警政署國道
    公路警察局國道警交字第ZEB214848號舉發違反道路交通管
    理事件通知單在卷可稽（見本院卷第150頁）。嗣經車主向
    被告提出歸責申請，被告於110年12月2日以案件編號：Z000
    00000000-000移轉歸責通知書付郵交寄原告，並更新應到案
    日期111年1月21日，該通知書於110年12月6日交原告受雇人
    代為簽收完成送達。嗣原告不服本件舉發而於110年12月8日
    提出陳述意見，經被告函請舉發機關查明後，仍認原告違規
    屬實，而於111年1月5日以北市裁催字第22-ZEB214848號裁
    決書(下稱原處分)對原告裁罰新臺幣(下同)3,000元，並記
    違規點數1點。原告不服原處分，而於111年2月9日提起本件
    行政訴訟。
三、原告主張：民眾檢舉之照片並未拍攝到車輛車牌號碼違規，
    請提供清晰影片確認車輛違規時間的車牌號碼是否清楚拍到
    等語。並聲明：原處分撤銷。
四、被告答辯：卷查本案舉發機關函復(證物4)表示，有關RDB-7
    091號車(即系爭車輛)110年10月8日10時51分，於國道10號
    東向1.4公里處違規案，係民眾現場目睹該車違規，以科學
    儀器取得證據資料向警方提出檢舉。舉發機關依道路交通管
    理處罰條例第7條之1：「對於違反本條例之行為者，民眾得
    敘明違規事實或檢具違規證據資料，向公路主管或警察機關
    檢舉，經查證屬實者，應即舉發」之規定，經查證屬實後依
    法逕行舉發。經檢視舉證影像資料可知，RDB-7091號車未依
    規定違規屬實，舉發機關依法舉發並無違誤。經檢視採證光
    碟，影片時間10：51：41~10：51：53可見系爭車輛由最內
    側車道往前行駛，影片時間10：51：54~10：51：58系爭車
    輛由最內側車道跨越雙白實線車道線往右變換中線車道，違
    規事實明確。原告跨越雙白實車道線之駕駛行為，已影響高
    速公路之行車秩序及安全，此有舉發機關提供之光碟可資佐
    證。原告雖以前詞置辯，惟駕駛人並未遵守道路交通相關規
    定，以維交通安全及秩序，舉發機關依上開規定製發舉發通
    知單，並無違誤，被告實難以前開情詞撤銷原處分。並聲明
    ：原告之訴駁回。
五、本院之判斷：
　㈠按「標線 依其型態原則上分類如下：一、線條以實線或虛線
    標繪於路面或緣石上，用以管制交通者，原則上區分如下：
    （七）雙白實線 設於路段中，用以分隔同向車道，並禁止
    變換車道」、「汽車行駛於高速公路、快速公路或設站管制
    之道路，不遵使用限制、禁止、行車管制及管理事項之管制
    規則而有下列行為者，處汽車駕駛人新臺幣三千元以上六千
    元以下罰鍰：…十二、未依標誌、標線、號誌指示行車」、
    「汽車駕駛人有下列各款所列條款之一者，除依原條款處罰
    鍰外，並予記點：一、有第33條第1項…情形之一者，各記違
    規點數1點」，乃分別為道路交通標誌標線號誌設置規則（
    簡稱設置規則）第149條第1項第1款第7目、道路交通管理處
    罰條例第33條第1項第12款、第63條第1項第1款所明文。 
  ㈡再按違反道路交通管理事件統一裁罰基準及處理細則第 1條
    規定：「本細則依道路交通管理處罰條例第92條第 4項規定
    訂定之」、第2條第1項、第2項規定：「處理違反道路交通
    管理事件之程序及統一裁罰基準依本細則之規定辦理。前項
    統一裁罰基準，如附件違反道路交通管理事件統一裁罰基準
    表」，核上開統一裁罰基準及處理細則之規定，就其立法目
    的及功能，乃為防止處罰機關枉縱或偏頗，依道路交通管理
    處罰條例第92條第4項所授權交通部會同內政部訂定「違反
    道路交通管理事件統一裁罰基準及處理細則」及其附件「違
    反道路交通管理事件統一裁罰基準表」，用以維持裁罰之統
    一性與全國因違反道路交通管理事件受處罰民眾之公平，不
    因裁決人員不同，而生偏頗，寓有避免各監理機關於相同事
    件恣意為不同裁罰之功能，並非法所不許，於憲法上保障人
    民財產權之意旨並無牴觸（此並有司法院大法官會議釋字第
    511號解釋意旨理由足資參照），並無違反法律保留原則。
    再依本件違規行為時點之違反道路交通管理事件統一裁罰基
    準表記載，汽車駕駛人違反道路交通管理處罰條例第33條第
    1項第12款規定（行駛高、快速公路未依標誌、標線、號誌
    指示行車），於應到案期限內繳納罰鍰或到案聽候裁決者，
    應處罰鍰3,000元，並記違規點數1點。核此規定，既係基於
    母法之授權而為訂定，且就違反道路交通管理事件統一裁罰
    基準及處理細則附件所示統一裁罰基準表中有關道路交通管
    理處罰條例第33條第1項第12款之裁罰基準內容（基準表就
    應到案時間之不同，其可能衍生危害交通安全之輕重不同，
    而區分不同罰鍰標準，其衍生交通秩序危害，既不相同，分
    別處以不同之罰鍰，符合相同事件相同處理，不同事件不同
    處理之平等原則），並未牴觸母法，是被告自得依此基準而
    為裁罰。
  ㈢又按對於違反本條例之行為者，民眾得敘明違規事實或檢具
    違規證據資料，向公路主管或警察機關檢舉，經查證屬實者
    ，應即舉發。但行為終了日起逾七日之檢舉，不予舉發；公
    路主管或警察機關受理民眾檢舉違反道路交通管理事件，應
    即派員查證，經查證屬實者，應即舉發，並將處理情形回復
    檢舉人；前項檢舉違規證據係以科學儀器取得，足資認定違
    規事實者，得逕行舉發之。道路交通管理處罰條例第7條之1
    、違反道路交通管理事件統一裁罰基準及處理細則第22條第
    1項、第2項分別定有明文。考其規範意旨，係考量警力有限
    及民眾取巧違規成性，為交通秩序混亂原因之一，一般民眾
    如能利用適當管道檢舉交通違規，除可彌補警力之不足外，
    亦將產生極大之嚇阻效果，以達到維護道路交通安全之行政
    目的；然為避免檢舉人刻意鑽營法律文字，造成法條之目的
    逸失，甚至衍生社會、鄰里之不安與不和諧，同時保障法條
    原立法精神目的在維護交通、保障安全，故針對舉發部分，
    增訂（7日）期限之規定，而強化社會秩序之安定性。是一
    般民眾見有違規事件，皆可於行為終了日起7日內敘明違規
    事實或檢具違規證據資料，向公路主管或警察機關檢舉，經
    查證屬實者，應即舉發之。查本件系爭車輛於110年10月8日
    違規行為之事實，係由檢舉人於同日提供科學儀器取得之錄
    影證據資料，向舉發機關檢舉，經舉發機關查證屬實而於11
    0年11月11日逕行舉發等情，此有系爭舉發通知單、檢舉資
    料、舉發機關110年12月16日國道警五交字第1105704707號
    函在卷可考。是本件逕行舉發程序於法自無不合。
　㈣經本院依職權勘驗檢舉人車輛行車紀錄器採證錄影光碟所示
    ，結果略以：影片日期時間為：「2021/10/08，10：51：39
    」，高速公路該路段為往高雄、仁武、燕巢方向，道路共三
    線道，檢舉人車輛行駛於中線車道，內側車道與中線車道間
    則為禁止變換車道之雙白實線，於時間10：51：41，系爭車
    輛行駛於內側車道，並自後超越行駛於中間車道之檢舉人車
    輛，於時間10：51：42，可見行駛於檢舉人車輛左前方之系
    爭車輛之車牌號碼為「RDB-7091」，嗣於時間10：51：55，
    可見系爭輛向右跨越雙白實線至中間車道，再於時間10：51
    ：59向右變換至外側車道行駛。影片結束。
　㈤依上開勘驗結果，可見系爭車輛確實於高速公路上，由內側
    車道跨越雙白實線進入中線車道，且系爭車輛之車牌號碼為
    「RDB-7091」，亦可清晰辨別，而系爭車輛係原告於110年1
    0月8日至10月15日向訴外人格上汽車租賃股份有限公司所承
    租，亦有汽車出租單可參（見本院卷第38頁），亦經格上汽
    車租賃股份有限公司將本件違規歸責於原告，足認原告當時
    駕駛系爭車輛，確有「行駛高速公路未依標線指示行車」之
    違規事實，應堪認定。原告雖主張民眾檢舉之照片並未拍攝
    到車輛車牌號碼，惟檢舉人所提供者係連續性之行車記錄器
    攝影影像，而非靜態之照片畫面，自上開勘驗之行車記錄器
    畫面即可清晰看見系爭車輛於高速公路上之行駛動態及系爭
    車輛之車牌號碼，足認被告就原告前揭違規事實之判斷依據
    ，並非僅以靜態照片為違規事證，是原告此部分之主張，尚
    無可採。
六、綜上所述，被告認原告駕駛系爭車輛，於前揭時、地有「行
    駛高速公路未依標線指示行車」之違規行為，而依道路交通
    管理處罰條例第33條第1項第12款、第63條第1項（即同條項
    第1款）及違反道路交通管理事件統一裁罰基準表等規定，
    裁處原告罰鍰3,000元，並記違規點數1點，認事用法均核無
    違誤。原告訴請撤銷原處分，為無理由，應予駁回。
七、本件判決基礎已臻明確，兩造其餘攻擊防禦方法及訴訟資料
    ，經本院審核後，或與本案爭點無涉，或對於本件判決結果
    不生影響，爰無庸一一再加論述，爰併敘明。
八、本件第一審裁判費即訴訟費用300元，應由敗訴之原告負擔
    ，且係原告於起訴時繳納，爰確定第一審訴訟費用如主文第
    2 項所示。
九、據上論結，本件原告之訴為無理由，依行政訴訟法第98條第
    1項前段、第237條之7、第237條之8第1項，判決如主文。
中　　華　　民　　國　　111 　年　　4　   月  　8　   日
　　　　　　　　　行政訴訟庭　法　官  徐文瑞
上為正本係照原本作成。　　
如不服本判決，應於判決送達後20日內，向本院提出上訴狀並表
明上訴理由（原判決所違背之法令及其具體內容或依訴訟資料可
認為原判決有違背法令之具體事實），其未載明上訴理由者，應
於提出上訴後 20 日內向本院補提理由書（上訴狀及上訴理由書
均須按他造人數附繕本，如未按期補提上訴理由書，則逕予駁回
上訴），並應繳納上訴裁判費新臺幣 750 元。
中　　華　　民　　國　　111 　年　　4　   月  　8　   日
　　                          書記官　朱亮彰